臺灣高雄地方法院刑事判決　　　　　　　100年度訴字第103號
公　訴　人　臺灣高雄地方法院檢察署檢察官
被　　　告　李玟聰
上列被告因違反政府採購法案件，經檢察官提起公訴（99年度偵
字第29893 號），本院判決如下：
    主  文
李玟聰共同犯政府採購法第八十七條第一項之妨害投標罪，處有
期徒刑貳年，減為有期徒刑壹年。
    事  實
一、李玟聰為順利標得高雄縣三民鄉公所（現改制為高雄市那瑪
    夏區公所）所發包之三民鄉民族村安全堪虞部落整治工程（
    下稱系爭工程），竟另與一真實姓名年籍不詳之蔡姓成年男
    子（下稱蔡姓男子）共同基於意圖使廠商不為投標而施脅迫
    之犯意聯絡，由該蔡姓男子委託有共同犯意聯絡之陳建宏（
    另案經臺灣高等法院高雄分院以96年度上訴字第2008號判決
    確定在案），於民國94年9 月9 日系爭工程投標當日，阻撓
    有意投標之廠商前往高雄縣三民鄉公所投標，蔡姓男子並允
    諾事成之後支付工程決標金4 ％予陳建宏作為報酬。陳建宏
    為順利達成上開任務，則與鄧勇承（另案經臺灣高等法院高
    雄分院以99年度上更(一)字第92號判決在案）、真實姓名年籍
    不詳綽號「阿弟仔」之成年男子（下稱阿弟仔）及其他真實
    姓名年籍不詳之成年男子2 名，共同基於意圖使廠商不為投
    標而施脅迫之犯意聯絡，於94年9 月9 日上午9 時系爭工程
    投標截止前，由陳建宏率鄧勇承、阿弟仔及上開成年男子2
    人在前開三民鄉公所2 樓投標會場入口阻攔有意前往投標之
    廠商，並由其中1 人對廠商表示：「這個工程已經（有人）
    處理好了，你們不要囉嗦」（台語）、「不要太白目」（台
    語）、「如果堅持要投標，就要等著吃子彈」等語，脅迫原
    有意進入投標會場投標之廠商退出會場，不為投標，陳建宏
    則隨後在上開三民鄉公所旁之涼亭內發放相當於走路工之資
    費每人新臺幣（下同）2,000 元予上開放棄投標之廠商數人
    。嗣李玟聰借用駿承營造有限公司（下稱駿承公司）名義投
    標（李玟聰此部分所犯政府採購法第87條第5 項意圖影響採
    購之結果而借用他人名義參與投標罪部分，業經臺灣高等法
    院高雄分院以臺灣高等法院高雄分院以99年度上更(一)字第92
    號判決確定），於同日上午10時開標時，以169 萬元標得系
    爭工程。
二、案經臺灣高雄地方法院檢察署檢察官自動檢舉偵查起訴。
    理  由
壹、證據能力部分：
    按被告以外之人於審判外之言詞或書面陳述，除法律有規定
    者外，不得作為證據；又被告以外之人於審判外之陳述，雖
    不符刑事訴訟法第159 條之1 至第159 條之4 之規定，而經
    當事人於審判程序同意作為證據，法院審酌該言詞陳述或書
    面陳述作成時之情況，認為適當者，亦得為證據；當事人、
    代理人或辯護人於法院調查證據時，知有第159 條第1 項不
    得為證據之情形，而未於言詞辯論終結前聲明異議者，視為
    有前項之同意。刑事訴訟法第159 條第1 項、第159 條之5
    定有明文。經查，本判決所引用之各項證據資料，其屬於被
    告以外之人於審判外之陳述者，均據本院於調查證據程序逐
    一提示並告以要旨，檢察官及被告均知該等證據為被告以外
    之人之審判外陳述，已表示同意作為證據（見院七卷第126
    頁反面至第127 頁正面）及未於言詞辯論終結前聲明異議，
    本院審酌上開證據作成時之情況，亦無不當取供等情形，認
    為以之作為本案之證據亦屬適當，依刑事訴訟法第159 條之
    5 規定，應有證據能力。
貳、實體部分：
一、訊據被告李玟聰矢口否認有上揭意圖使廠商不為投標，而施
    脅迫（即妨害投標罪）之犯行，並辯稱：伊雖認識陳建宏，
    但伊並不認識委託陳建宏出面圍事之蔡姓男子，亦未曾請託
    陳建宏為其圍事云云。經查：
  (一)上揭犯罪事實，業據證人A3於本院另案審理中證稱：94年9
    月9 日當天伊有在場，當時伊有要入場競標，也是投標廠商
    之一，伊要去2 樓投標時，有3 個黑道分子在2 樓阻攔，並
    說「這些工程都已經處理好了，你們不要囉嗦」，又叫伊不
    要太白目，復稱「如果堅持要投標，就要等著吃子彈」，當
    天陳建宏與鄧勇承均在2 樓投標現場出現，陳建宏身著藍色
    格子衣服，鄧勇承則坐在2 樓投標現場的沙發上，當日在2
    樓投標現場有4 人與陳建宏在一起，當天伊有填妥標單，但
    到2 樓就被攔阻恐嚇，故未投下標單，當日約有9 家廠商想
    要進場投標，有人在現場發錢等語明確（見院一卷第152 至
    158 頁），並經證人即共犯陳建宏於警詢及審理時證稱：伊
    曾於94年9 月9 日，替伊蔡姓友人前往高雄縣三民鄉公所參
    與投標，代為出面協調廠商，使其順利得標，該工程為高雄
    縣三民鄉公所發包之「三民鄉民族村安全堪虞部落整治工程
    」。因為伊朋友蔡姓男子要給伊抽取總工程得標款之百分之
    4 作為酬庸，所以伊就替蔡姓男子出面到投標現場與其他投
    標廠商協調，告知欲投標廠商不要投標。警方於94年9 月9
    日現場蒐證之錄影帶翻拍照片中，編號3 相片中之人是鄧勇
    承，編號4 相片中之人是鄧勇承的朋友綽號「阿弟仔」男子
    ，該2 人是伊拜託他們與伊一起前往競標現場（高雄縣三民
    鄉公所2 樓投標收發室），並叫他們站在鄉公所2 樓投標收
    發室前；編號5 、6 相片中抽煙、穿藍白色格子上衣的男子
    是伊本人，另一名中年男子是許清裕；編號7 至12照片中在
    高雄縣三民鄉公所內後方涼亭裏發放現金之人是伊本人沒錯
    ，發放現金對象之投標廠商，是經伊協調成功後才支付協調
    費，該現金是蔡姓友人交付予伊，伊發給每家廠商之金額，
    照一般行情是2 千元。94年9 月9 日民族村部落整治工程開
    標那次伊有去，該次伊有詢問其他廠商，是否能讓伊做這個
    工程，有同意的伊才發2 千元給他們，那個工程是1 名蔡姓
    男子要伊去幫他圍事，他交給伊1 萬元，伊實際發了1 萬多
    元。伊和他（指許清裕）在涼亭那邊抽煙聊天，有發走路工
    2 千元給他；伊在涼亭那邊有發2 千元等語甚詳（見警一卷
    第10至14頁、院一卷第49頁、院七卷第49頁正面、第51頁反
    面）及證人即共犯鄧勇承於本院審理時亦證稱：那時（94年
    9 月9 日）是陳建宏叫伊載他去三民鄉公所現場，伊有到鄉
    公所2 樓之投標會場，是陳建宏說他要工作，要伊載他去；
    警一卷第81頁照片中，上衣主體為深色，從肩部到下腋有白
    色條狀之男子就是綽號阿弟仔的人，他是與伊及陳建宏一起
    去鄉公所現場的人等語明確（見院七卷第45至46頁），復佐
    以現場蒐證錄影翻拍照片顯示，於94年9 月9 日上午8 時50
    分許，共犯陳建宏、鄧勇承及阿弟仔確均出現在前揭三民鄉
    公所2 樓投標收發室前，並阻攔欲參與投標之廠商投標，嗣
    於同日上午9 時許，共犯陳建宏則在上開三民鄉公所旁之涼
    亭發放現金予欲參與投標之廠商，有錄影翻拍照片32幀在卷
    足憑（見警一卷第74至89頁）及經證人A3及鄧勇承於審理中
    指認在卷（見院一卷第154 、177 頁、院七卷第46頁正反面
    ）；再參以工程業界之一般經驗法則，所謂「搓圓仔湯」係
    指得標廠商提撥相當於發包工程價款若干比例之金錢，或將
    所標得之部分工程分包予其他有意參與投標、競價之廠商，
    以利益均霑之方式，使其同意不為投標、競價，惟蔡姓男子
    僅以每位廠商放棄投標者給予現金2,000 元，相當於走路工
    之資費予陳建宏運用，顯見上開費用並非用以取得廠商合意
    不為投標或競價之對價，而係陳建宏於脅迫廠商不為投標後
    ，用以安撫廠商，所發放相當於走路工之資費，至為明確。
    此外，被告借用駿承公司名義投標，於同日上午10時開標時
    ，以169 萬元標得系爭工程之事實，業經證人陳慶清（駿承
    公司實際負責人）於偵訊、本院另案審理中證述明確（見偵
    三卷第23至24頁、院一卷第170 至172 頁），並有94年9 月
    2 日中文公開招標公告資料1 紙（見院二卷第192 至193 頁
    ）、94年9 月30日決標公告1 紙（見警一卷第70頁）、財建
    課簽1 紙暨所附高雄縣三民鄉公所各項採購開決標紀錄表（
    三民民族村安全堪虞部落整治工程）、高雄縣三民鄉公所開
    標作業廠商簽到簿、工程標單、委託書、投標廠商聲明書、
    切結書、工程採購廠商投標證件審查表、採購底價表等相關
    資料1 份（見院二卷第161 至191 、194 至219 頁）在卷可
    稽。是由上揭事證參核以觀，自足認被告有上揭事實欄所載
    犯行。
  (二)被告雖否認有妨害投標罪犯行，並以前揭情詞置辯。惟查：
  １、本案原有意投標高雄縣三民鄉民族村安全堪虞部落整治工
      程（即系爭工程）之廠商有9 人，然於94年9 月9 日系爭
      工程投標截止前，陳建宏率領鄧勇承等人在三民鄉公所2
      樓投標會場入口阻攔有意前往投標之廠商，並以「這些工
      程都已經處理好了，你們不要囉嗦」、「不要太自目」、
      「如果堅持要投標，就要等著吃子彈」等語，脅迫原有意
      進入投標會場投標之廠商退出會場，不為投標，陳建宏並
      隨後在上開三民鄉公所旁之涼亭內發放相當於走路工之資
      費每人2,000 元予上開放棄投標之廠商數人，當日實際上
      得參與投標之廠商，僅借用駿承公司名義投標之李玟聰、
      良義土木包工業（負責人周孔良，下稱良義包工業）、寶
      棋營造有限公司（負責人黃春棋，下稱寶棋公司）共3 家
      廠商，且其中良義包工業因其文件漏未備齊押標金票據，
      不符投標資格而遭剔除等情，分別經證人A3於警詢、另案
      審理中及證人陳慶清於偵查、另案審理中證述詳確在卷（
      見警一卷第64至68頁、院一卷第153 頁、偵三卷第23至24
      頁、院一卷第170 至172 頁），並有駿承營造有限公司基
      本資料查詢表、高雄縣三民鄉公所各項採購開決標紀錄表
      、高雄縣三民鄉公所工程採購廠商投標證件審查表各1 份
      在卷可憑（見警一卷第72頁、院二卷第162、184 頁）。
  ２、系爭工程標案形式上雖有3 家以上廠商投標，然證人周孔
      良於本院審理時經交互詰問，其就系爭工程簽到簿何以沒
      有其名字？及其若有心要投標系爭工程，為何沒有帶押標
      金票據，而使資格不合格？於本院審理時均未能回答，於
      被告暫退庭之後，其並據實證稱：伊的良義包工業大小章
      ，自93年間都一直放在被告那邊，94年9 月9 日系爭工程
      也不是伊本人投標，是被告用伊的名義投標，如果有標到
      工作的話，伊就可以到被告那邊工作領工資，被告利用伊
      具有原住民身分，成立營造公司或土木包工業的牌照，再
      來原住民鄉承包有關工程，得標之後再僱用伊去那邊工作
      開怪手等語明確（見院七卷第131 頁正反面），足認系爭
      工程之投標廠商中，良義包工業亦為被告借牌投標，實際
      上由被告掌控良義包工業投標與否之決定權，良義包工業
      漏未檢附押標金票據之行為，實際上是由被告操縱良義包
      工業淪為陪標客體。又於94年9 月9 日高雄縣三民鄉公所
      就系爭工程開標當時，列席廠商僅被告1 人，而寶棋公司
      雖符合招標規定，但未到場參與減價等情，亦有高雄縣三
      民鄉公開標作業廠商簽到簿、高雄縣三民鄉公所各項開決
      標紀錄表各1 紙在卷可佐（見院二卷第162 、163 頁）；
      另證人黃春棋於本院審理時證稱：當時伊大舅子張嘉原被
      伊僱用，幫伊跑工地，當天可能是伊比較忙，就請張嘉原
      到現場投標，警一卷第85、86、87頁上方、第88頁上、下
      方照片所照穿淺色衣服，戴深色帽子之男子均為張嘉原．
      ．．如果要減價，就放棄投標等語（見院七卷第133 頁反
      面至第134 頁反面），惟寶棋公司既須花費相當時間填寫
      標單及備齊相關文件資料，更已費時耗力前往投標現場，
      若確有積極爭取系爭工程標案之真意，豈會未留在現場等
      待開標及參與減價，而逕行離去。再者，寶棋公司於系爭
      工程投標當日，未受陳建宏等人之阻撓，而可進入投標會
      場投標，且觀現場蒐證錄影翻拍照片所示，張嘉原與「阿
      弟仔」在系爭工程投標當日，在高雄縣三民鄉公所二樓前
      方陽台曾有聚集及接觸之情，此有現場蒐證照片1 張在卷
      可資佐證（見警一卷第88頁上方照片）。是由上開事證參
      核以觀，足認寶棋公司應係經陳建宏等人故意放行之陪標
      廠商，並無積極爭取系爭工程標案之真意，至為明確。
  ３、又高雄縣三民鄉公所就民族村部落整治工程原訂之招標底
      價為170 萬元，上開參與投標之駿承公司、寶棋公司之原
      始標價分別為175 萬元、177 萬9 千元均高於底價，嗣僅
      被告在場代表駿承公司，經2 次減價後以169 萬元得標等
      情，有高雄縣三民鄉公所各項採購開決標紀錄表、高雄縣
      三民鄉公所開標作業廠商簽到簿、高雄縣三民鄉工程採購
      底價表、決標公告各1 紙在卷可稽（見院二卷第162 、16
      3 、197 頁，警一卷第70頁），足徵被告乃參與投標廠商
      不為投標後之唯一受益者之事實，已甚顯明。
  ４、另被告於本院審理時雖供稱：系爭工程投標當日，整個投
      標、得標過程中都未見到陳建宏，也沒有和陳建宏說過話
      云云（見院七卷第55頁反面至第56頁正面、第156 頁反面
      ），然此與被告前於警詢中供稱：「（陳建宏、鄧勇承等
      2 人是否於94年9 月9 日，前往高雄縣三民鄉公所參與該
      公所發包之「三民鄉民族村安全堪虞部落整治工程」投標
      競標現場？）我有看見陳建宏、鄧勇承等2 人在投標競標
      現場」等語（見警一卷第31頁），先後已非一致，亦核與
      證人陳建宏於本院審理時證稱：當天有看到被告去投標，
      伊向被告說「玟聰兄，這個工程你不要做，讓伊來做」云
      云（見院七卷第50頁正面），就當日2 人有無見面及談論
      工程標案乙節，2 人所述顯有矛盾，顯見被告畏罪情虛，
      其所供不實。又原擬投標之其餘廠商皆經陳建宏等人以脅
      迫並發放走路工資方式協調妥當，業如前述，而依證人陳
      建宏所述，其既已與被告有所接觸，並知被告係前往現場
      投標，若果有脅迫被告不得投標，怎會如此疏忽大意讓被
      告仍有投標之機會，甚而最後由被告標得此工程，此情亦
      與常理不符，足認證人陳建宏上開證述：伊有向被告說「
      玟聰兄，這個工程你不要做，讓伊來做」云云，為迴護被
      告之詞，亦有不可信之處，自難據此為有利被告之認定。
  ５、再者，蔡姓男子為取得上開工程在先，已承諾按工程決標
      價格4%支付相當報酬予陳建宏，以作為圍事之對價，並需
      支出走路工費用，則衡諸常情，其事後即無輕言棄標及為
      人作嫁之理。另陳建宏既受蔡姓男子之託及為取得上開報
      酬，而於94年9 月9 日系爭工程投標當日，率鄧勇承等人
      阻撓有意投標之廠商前往高雄縣三民鄉公所投標，怎會隨
      意讓系爭工程任由他人得標而未加以干涉。又佐以證人陳
      建宏於警詢、偵訊中分別證稱：「當日經我與欲投標廠商
      協調成功而順利使蔡姓友人得標後，我即至約定地點向蔡
      姓友人拿取應得之佣金，我再回到涼亭內發放協調金給欲
      投標之各家廠商」、「有，如果他們同意這件給我們做，
      我就給他們走路工，這件（指系爭工程）也是蔡仔拜託我
      做的，這件最後好像有標到」等語明確（見警一卷第14頁
      、偵一卷第8 頁），顯見系爭工程事後是由蔡姓男子及其
      同夥得標，亦非誤遭他人得標；復參以被告與陳建宏乃自
      幼相識之友人（見警一卷第11頁），被告就系爭工程大費
      周章借用駿承公司、良義包工業名義參與投標，且於前往
      投、開標之時均未受陳建宏、鄧勇承、「阿弟仔」等人阻
      撓（見院七卷第55頁反面、第156 頁），並為系爭工程標
      案之唯一受益者等情予以相互勾稽及綜合判斷，足認本案
      係被告與蔡姓男子共同基於意圖使廠商不為投標而施脅迫
      之犯意聯絡，由蔡姓男子聯繫陳建宏率鄧勇承等手下於94
      年9 月9 日，在高雄縣三民鄉公所2 樓投標會場入口處，
      阻攔及脅迫有意前往投標之廠商，以使被告借用駿承公司
      名義之投標，能順利標得系爭工程。被告與蔡姓男子、陳
      建宏、鄧勇承、阿弟仔及2 名姓名年籍不詳等人間，對有
      意投標該工程之其他廠商，有施脅迫使廠商不為投標之犯
      意聯絡及行為分擔，應堪認定，被告上開所辯：伊雖認識
      陳建宏，但伊並不認識委託陳建宏出面圍事之蔡姓男子，
      亦未曾請託陳建宏為其圍事云云，為犯後卸責之詞，不足
      採信。
  (三)綜上所述，被告有上揭事實欄所載意圖使廠商不為投標，而
    施脅迫（即妨害投標）之犯行，事證明確，其犯行堪以認定
    ，應予依法論科。
二、論罪科刑部分：
  (一)按行為後法律有變更者，適用行為時之法律。但行為後之法
    律有利於行為人者，適用最有利於行為人之法律，刑法第2
    條第1 項定有明文。另於比較時應就罪刑有關之共犯、未遂
    犯、想像競合犯、牽連犯、連續犯、結合犯，以及累犯加重
    、自首減輕暨其他法定加減原因（如身分加減）與加減比例
    等一切情形，本於統一性及整體性原則，綜其全部罪刑之結
    果而為比較（最高法院95年5 月23日第8 次刑事庭會議決議
    內容參照）。查被告行為後，刑法第28條關於共同正犯、第
    33條第5 款關於罰金刑之規定，均於94年2 月2 日修正公布
    ，並於95年7 月1 日起施行，爰依上揭意旨比較新舊法之規
    定，並說明如下：
  １、共同正犯部分：修正前刑法第28條原規定：「二人以上共
      同『實施』犯罪之行為者，皆為共同正犯」，新法修正為
      ：「二人以上共同『實行』犯罪之行為者，皆為共同正犯
      」，將舊法之「實施」修正為「實行」。原「實施」之概
      念，包含陰謀、預備、著手及實行等階段之行為，修正後
      僅共同實行犯罪行為始成立共同正犯。是現行刑法共同正
      犯之範圍已有限縮，排除陰謀犯、預備犯之共同正犯，則
      就共同正犯之範圍既因此而有變動，自屬犯罪後法律有變
      更，而非僅屬純文字修正，應有新舊法比較適用之問題，
      且倘比較結果並無有利或不利之情形，即應依刑法第2 條
      第1 項前段之規定，適用行為時之法律，方為適法（最高
      法院96年度台上字第934 號、第1037、1323號、第2566號
      判決意旨參照）。本案被告及共犯陳建宏等人既已實行犯
      罪行為，不論依行為時及裁判時法均構成共同正犯，比較
      新舊法結果並無有利或不利之情形。
  ２、罰金刑部分：被告所犯政府採購法第87條第1 項之罪，有
      併科罰金之規定，而刑法第33條第5 款關於罰金之規定，
      已由「1 元（新臺幣3 元）以上」修正為「新臺幣1 千元
      以上，以百元計算之」，經比較修正前、後關於科處罰金
      刑之最低刑度規定，以修正前之規定較有利於被告。
  ３、經綜合上述全部罪刑比較結果，被告行為後之法律並無較
      有利被告之情形，故本案依刑法第2 條第1 項前段規定，
      應適用行為時即修正前之刑法規定。
三、核被告所為，係犯政府採購法第87條第1 項妨害投標罪。又
    按共同正犯之意思聯絡，原不以數人間直接發生為限，即有
    間接之聯絡者，亦包括在內。如甲分別邀約乙、丙犯罪，雖
    乙、丙間並無直接之聯絡，亦無礙於其為共同正犯之成立（
    最高法院77年台上字第2135號判例意旨參照）。被告就本案
    犯行，與共犯蔡姓男子有共同犯意聯絡，而蔡姓男子復與陳
    建宏、鄧勇承、阿弟仔及另2 名真實姓名年籍不詳之成年男
    子間有犯意聯絡，是被告就上揭犯行，與共犯蔡姓男子、陳
    建宏、鄧勇承、阿弟仔及另2 名真實姓名年籍不詳之成年男
    子間，有犯意之聯絡及行為之分擔，為共同正犯。爰審酌被
    告為貪圖承攬工程之利益，與共犯陳建宏等人共同以脅迫之
    手段使欲參與投標系爭工程之廠商不為投標，致工程發包單
    位無從藉由投標程序將工程交由最適當之廠商施作，進而影
    響公共工程之支出成本及品質，其所為已然危及公共安全、
    社會秩序，犯後復未能誠實以對，尚乏知錯悔改之意；兼衡
    以系爭工程事後已完工及通過驗收，對社會所生危害尚屬非
    鉅，併審酌被告犯罪之動機、目的、前科素行、智識程度（
    高職畢業）、生活狀況等一切情狀，認檢察官請求減刑後量
    處被告有期徒刑2 年，稍嫌過重，爰酌情量處如主文所示之
    刑，以資懲戒。又被告本案之犯罪行為時間，係在96年4 月
    24 日 以前，核符中華民國96年罪犯減刑條例第2 條第1 項
    第3款 規定，且無不得減刑之情形，應減其宣告刑二分之一
    如主文所示。
據上論斷，應依刑事訴訟法第299 條第1 項前段，政府採購法第
87條第1 項，刑法第11條前段、第2 條第1 項前段，修正前刑法
第28條，中華民國96年罪犯減刑條例第2 條第1 項第3 款、第7
條，判決如主文。
本案經檢察官陳秉志到庭執行職務。
中    華    民    國    100   年    6     月    29    日
                  刑事第五庭  審判長法  官  李昆南
                                    法  官  劉美香
                                    法  官  林永村
以上正本係照原本作成。
如不服本判決應於收受本判決後10日內向本院提出上訴書狀，並
應敘述具體理由，如未敘述上訴理由者，應於上訴期間屆滿後20
日內補提理由書狀於本院（均須按他造當事人之人數附繕本）「
切勿逕送上級法院」。
中    華    民    國    100   年    6     月    29    日
                                    書記官  王珮樺
附錄本案論罪科刑法條：
政府採購法第87條
（強迫投標廠商違反本意之處罰）
意圖使廠商不為投標、違反其本意投標，或使得標廠商放棄得標
、得標後轉包或分包，而施強暴、脅迫、藥劑或催眠術者，處1
年以上7 年以下有期徒刑，得併科新臺幣3 百萬元以下罰金。
犯前項之罪，因而致人於死者，處無期徒刑或7 年以上有期徒刑
；致重傷者，處3 年以上10年以下有期徒刑，各得併科新臺幣3
百萬元以下罰金。
以詐術或其他非法之方法，使廠商無法投標或開標發生不正確結
果者，處5 年以下有期徒刑，得併科新臺幣1 百萬元以下罰金。
意圖影響決標價格或獲取不當利益，而以契約、協議或其他方式
之合意，使廠商不為投標或不為價格之競爭者，處6 月以上5 年
以下有期徒刑，得併科新臺幣1 百萬元以下罰金。
意圖影響採購結果或獲取不當利益，而借用他人名義或證件投標
者，處3 年以下有期徒刑，得併科新臺幣1 百萬元以下罰金。容
許他人借用本人名義或證件參加投標者，亦同。
第1 項、第3 項及第4 項之未遂犯罰之。